臺北高等行政法院判決　　　　　　　　　　　　　　　九十年度訴字第六四二二號
　　　　　　　　　　　　　　　.
　　原　　　告　台灣日光燈股份有限公司
　　代　表　人　甲○○董事長.
　　訴訟代理人　丙○○
　　被　　　告　財政部臺北市國稅局
　　代　表　人　張盛和（局長）
　　訴訟代理人　乙○○
　　　　　　　　丁○○
右當事人間因營利事業所得稅事件，原告不服財政部中華民國九十年九月十三日台財
訴字第○八九○○四○八七三號訴願決定，提起行政訴訟。本院判決如左：
    主      文
原告之訴駁回。
訴訟費用由原告負擔。
　　事      實
一、事實概要：原告八十六年度營利事業所得稅結算申報，原列報促進產業升級條例
    （以下簡稱促產條例）抵減稅額新台幣（下同）一○、九八九、九○七元，其中
    列報研究發展單位薪資計二四、五二○、六○三元。被告初查以上開原告之研發
    人員薪資中，屬燈具技術課（以下簡稱具技課）人事費用計一一、六五一、四○
    一元，因該具技課非屬研發單位，乃比照上期否准其人員薪資適用抵稅；另查加
    班費七二、四一八元非屬薪資，不符合抵減稅額有關規定；又查研發處顧問、副
    總、課長及行政人員等六人，非屬專業研究人員，其相關人事費用計四、一○五
    、五三九元，亦否准其抵減稅額，核定研究發展單位專業研究人員薪資為八、六
    九一、二四五元，並核定促產條例抵減稅額為六、五一九、○一三元。原告不服
    ，申經復查結果，未獲准變更，提起訴願，亦遭決定駁回，遂向本院提起行政訴
    訟。
二、兩造聲明：
　(一)原告聲明：
    1.訴願決定、原處分均撤銷。
    2.訴訟費用由被告負擔。
　(二)被告聲明：
    1.駁回原告之訴。
    2.訴訟費用由原告負擔。
三、兩造爭點：原告具技課是否屬研發單位，其相關人員薪資及人事費用等是否可適
              用促產條例投資抵減規定抵減稅額？
　(一)原告主張之理由：
    1.原告為國內少數產製照明光源器材之老牌製造商之一，設有研發單位即研發部
      ，下設光源研發處與具技課二單位，詎被告以具技課非屬研發單位為由，否准
      該單位之人事費用，其核定殊為草率。
    2.按「為促進產業升級需要，公司得在下列用途下支出金額百分之五至百分之二
      十限度內，抵減當年度應納營利事業所得稅額；當年度不足抵減時，得在以後
      四年度內抵減之：：：三、投資於研究與發展、人才培訓及建立國際品牌形象
      之支出。」及「前項投資抵減，其每一年度得抵減總額，以不超過該公司當年
      度應納營利事業所得稅額百分之五十為限。但最後年度抵減金額，不在此限。
      」，分別為本件行為時促產條例第六條第一項及第二項所明定；次按「本辦法
      所稱研究與發展之支出，包括公司為研究新產品、改進土產技術、改進提供勞
      務技術及改善製程所支出之下列費用：一、研究發展單位專業研究人員之薪資
      。二、生產單位改進生產技術或提供勞務技術之費用。三、具有完整領料紀錄
      ，並能與研究計畫及紀錄或報告互相勾稽，供研究發展單住研究用消耗性器材
      、原材料及樣品之費用。四、專供研究發展罩住研究用儀器設備或研究用應用
      軟體之購置成本。五、專供研究發展單位用建築物之折舊費用或租金。六、專
      為研究發展購買之專利權、專用技術及著作權之當年度攤折費用。：：：。」
      ，為投資抵減辦法第二條所規定。
    3.依投資抵減辦法第九條規定，公司投資於研究發展之支出，於辨理當年度營利
      事業所得稅結算申報時，應檢附（一）公司之組織系統圖及研究人員名冊。（
      二）當年度購置專供研究與發展用之儀器設備或研究用之應用軟體清單。（三
      ）研究發展單位配置圖及其使用積占建築物總面積之比率說明書。（四）購置
      專利權、專用技術、著作權之契約或證明文件及其攤折計算表。（五）研究計
      劃及紀錄或報告。（六）其他有關證明文件。送請公司所在地之稅捐稽徵機關
      核定。本件原告於當年度申報及復查時均已提示詳盡相關資料供核，然被告並
      未仔細審核，僅以「：：：惟並無就申請人具技課本年度之研究項目分別提示
      具體之研究計畫及報告。」等語，否准原告鉅額研發費用之抵減，殊嫌草率。
    4.被告原核定認具技課非屬研發單位，其相關研究發展支出不予認定，嗣於復查
      決定中又稱：「：：：申請人公司組織表，雖於研發部下設光源研發處及燈具
      技術處，並提示具技課之工作職責表，惟並無就申請人其技課本年度之研究項
      目分別提示具體之研究計畫及報告，自難認定其實際業務性質與首揭法令規定
      之研究發展有關。」，故予維持原核定，顯然被告對原告具技課隸屬研發單位
      已不復爭執，則原核定即無以維持。
    5.末查原告具技課於八十六年計有二十五名成員，依其各人學經歷，皆可確認該
      等人員均具照明研發能力，且由其各人職掌及該年度工作計劃表與其後相關之
      各計畫研究報告研發成果觀之，在在皆顯示該等人員確保從事研究發展工作，
      原告報列其薪資，自與相關規定符合不悖，惟被告無視原告所提供之相關資料
      ，輕斷原告所報列皆與規定不合。且退萬步言，縱然如被告所稱加班費部分，
      因未辦理扣繳，免視為員工薪資所得課稅，不得納入投資抵減辦法第二條第一
      款薪資範圍屬實，然亦不應影響及原告報列其他研發薪資之核定。
　(二)被告答辯之理由：
    1.按「為促進產業升級需要，公司得在下列用途項下支出金額百分之五至百分之
      二十限度內，抵減當年度應納營利事業所得稅額；當年度不足抵減時，得在以
      後四年度內抵減之：：：：三、投資於研究與發展、人才培訓及建立國際品牌
      形象之支出。」及「前項投資抵減，其每一年度得抵減總額，以不超過該公司
      當年度應納營利事業所得稅額百分之五十為限。但最後年度抵減金額，不在此
      限。」分別為行為時促進產業升級條例第六條第一項及第二項所明定；次按「
      本辦法所稱研究與發展之支出，包括公司為研究新產品、改進生產技術、改進
      提供勞務技術及改善製程所支出之下列費用：一、研究發展單位專業研究人員
      之薪資。二、生產單位改進生產技術或提供勞務技術之費用。三、具有完整進
      領料紀錄，並能與研究計畫及紀錄或報告相互勾稽，供研究發展單位研究用消
      耗性器材、原材料及樣品之費用。四、專供研究發展單位研究用儀器設備或研
      究用應用軟體之購置成本。五、專供研究發展單位用建築物之折舊費用或租金
      。六、專為研究發展購買之專利權、專用技術及著作權之當年度攤折費用。：
      ：：。」為「公司研究與發展、人才培訓及建立國際品牌形象支出適用投資抵
      減辦法」（以下簡稱抵減辦法）第二條所規定。
    2.本件原告八十六年度營利事業所得稅結算申報，原列報促進產業升級條例抵減
      稅額一○、九八九、九○七元，其中列報研究發展單位專業研究人員薪資計二
      四、五二○、六○三元。被告初查以上開研發人員薪資中，屬具技課人事費用
      計一一、六五一、四○一元，因該具技課非屬研發單位，乃比照上期否准其人
      員薪資適用抵稅；另查加班費七二、四一八元非屬薪資，不符合首開投資抵減
      辦法規定；又查研發處顧問、副總、課長及行政人員等六人，非屬專業研究人
      員，其相關人事費用計四、一○五、五三九元，亦否准其抵減稅額，核定研究
      發展單位專業研究人員薪資為八、六九一、二四五元，並核定促進產業升級條
      例抵減稅額為六、五一九、○一三元。原告不服，以其公司組織表，具技課隸
      屬於研發部之下，屬於研究發展單位，其工作職業為研發新產品、改進製程及
      改進生產技術，又加班費七二、四一八元，依營利事業所得稅查核準則第七十
      一條規定應屬薪資支出，均符合投資抵減辦法之規定等語，申經復查結果，被
      告以原告雖於研發部之下設光源研發處及燈具技術處，並提示具技課之工作職
      責表，惟並無就原告具技課本年度之研究項目分別提示具體的研究計劃及報告
      ，難以認定其實際業務性質與首揭法令規定之研究發展有關；又關於研究人員
      加班費部分，因未辦扣繳，免視為員工薪資所得課稅，故不納入前開投資抵減
      辦法第二條第一款薪資之範圍等由，駁回其復查之申請。原告仍執前詞，並自
      認其具技課隸屬研發單位有具體工作內容，訴經財政部訴願決定，以原告所提
      具技課之研發相關資料，均僅止於研發人員名稱、工作執掌表及粗略之近三年
      支出金額、成果名稱和未來研發計畫名稱等項目標題而已，其餘並無具體研究
      計畫及報告可稽，是主張隸屬研發單位，已顯示工作內容等語，不足採據，遂
      駁回其訴願，均無不合。
　　理      由
一、按「為促進產業升級需要，公司得在下列用途項下支出金額百分之五至百分之二
    十限度內，抵減當年度應納營利事業所得稅額；當年度不足抵減時，得在以後四
    年度內抵減之：：：三、投資於研究與發展、人才培訓及建立國際品牌形象之支
    出。：：：前項投資抵減，其每一年度得抵減總額，以不超過該公司當年度應納
    營利事業所得稅額百分之五十為限。但最後年度抵減金額，不在此限。」，促產
    條例第六條第一項及第二項定有明文。又按「本辦法所稱研究與發展之支出，包
    括公司為研究新產品、改進生產技術、改進提供勞務技術及改善製程所支出之下
    列費用：一、研究發展單位專業研究人員之薪資。二、生產單位改進生產技術或
    提供勞務技術之費用。三、具有完整進領料紀錄，並能與研究計畫及紀錄或報告
    相互勾稽，供研究發展單位研究用消耗性器材、原材料及樣品之費用。四、專供
    研究發展單位研究用儀器設備或研究用應用軟體之購置成本。五、專供研究發展
    單位用建築物之折舊費用或租金。六、專為研究發展購買之專利權、專用技術及
    著作權之當年度攤折費用。：：：。」，復為抵減辦法第二條所規定。
二、本件原告八十六年度營利事業所得稅結算申報，原列報適用促產條例規定抵減稅
    額一○、九八九、九○七元，其中列報研究發展單位薪資計二四、五二○、六○
    三元。被告初查以上開原告之研發人員薪資中，屬具技課人事費用計一一、六五
    一、四○一元，因該具技課非屬研發單位，乃比照上期否准其人員薪資適用抵稅
    ；另查加班費七二、四一八元非屬薪資，不符合抵減稅額有關規定；又查研發處
    顧問、副總、課長及行政人員等六人，非屬專業研究人員，其相關人事費用計四
    、一○五、五三九元，亦否准其抵減稅額，核定研究發展單位專業研究人員薪資
    為八、六九一、二四五元，並核定促產條例抵減稅額為六、五一九、○一三元等
    情，有原告八十六年度營利事業所得稅結算申報書、查核報告書、財產目錄、核
    准適用投資抵減稅額明細表、八十六年度促進產業升級條例減免稅額通報單等附
    於原處分卷可稽。原告雖主張依其公司組織表，具技課屬研發單位，從事改進生
    產技術專案，並有研發人員從事新產品等研發工作等語。惟查研究發展單位專業
    研究人員之薪資固得列為研究與發展支出，適用投資抵減，但以係研究與發展單
    位之支出始有適用可言；且所謂研究發展單位，雖不以組織名稱為研究發展部門
    為必要，然須設立於原生產部門以外，且所從事者為超乎既有技術水準之研創、
    開展，並有助於產業升級者，始足當之。經查系爭研發人員之薪資，原告所列報
    具技課之研發作業項目為研發人員名稱、工作執掌表及粗略之近三年支出金額、
    成果名稱和未來研發計畫名稱等項目標題等，其工作性質、內容皆與抵減辦法第
    二條規定研究發展支出之範疇不符，且原告所提會議記錄、成本分析、成本計算
    表、計畫研究報告暨成果等，所為研究報告乃為因應其事業需求及經營，縱係改
    良、改進情形及對引進新技術等之紀錄，亦與研發新產品有間，尚不得據此即逕
    謂為係研究與發展支出。況原告迄未提出任何具體研究發展新產品、新技術之計
    畫、紀錄與研究報告，殊難據以認定系爭研發人員究係從事何項新產品之研發，
    遑論所從事研發之新產品確能促進企業產能、提昇企業發展，原告空言主張，卻
    乏積極證據以實其說，自無可採。至研究人員加班費部分，因該部分未辦理扣繳
    ，免視為員工薪資所得課稅，故不納入抵減辦法第二條第一款薪資之範圍；而研
    發處顧問、副總、課長及行政人員等六人，因非屬專業研究人員，其相關人事費
    用自無適用促產條例規定之可言，原告所稱殊無足取。從而被告以系爭薪資及費
    用等項非屬研究發展投資抵減範疇而予以否准抵減，揆諸首揭法條規定，並無違
    誤，訴願決定予以維持，亦無不合，原告之訴難認有理由，自應予以駁回。
據上論結，本件原告之訴為無理由，爰依行政訴訟法第九十八條第三項前段，判決如
主文。
中　　　華　　　民　　　國　　九十一　　年　　　十　　　月　　　二　　　日
                 　　　　   臺 北 高 等 行 政 法 院  第 四 庭
                             　　　　      審 判 長  法    官  鄭忠仁
                                           　　　    法    官  楊莉莉
                                                     法    官  林育如
右為正本係照原本作成。
如不服本判決，應於送達後二十日內，向本院提出上訴狀並表明上訴理由，如於本判
決宣示後送達前提起上訴者，應於判決送達後二十日內補提上訴理由書（須按他造人
數附繕本）。
中　　　華　　　民　　　國　　九十一　　年　　　十　　　月　　　三　　　日
       　　　　　　　　　　　　　　　　　　　　　　　書 記 官　林如冰
